【裁判字號】    92,勞訴,123
【裁判日期】    920904
【裁判案由】    給付資遣費等
【裁判全文】
臺灣臺北地方法院民事判決  九十二年度勞訴字第一二三號
    原      告  丙○○
    訴訟代理人  林正隆律師
    被      告  太平洋公寓大廈管理維護股份有限公司
    法定代理人  甲○○
    訴訟代理人  張立業律師
    複  代理人  戊○○
                乙○○
右當事人間請求給付資遣費等事件，經本院於中華民國九十二年八月十四日行言詞辯
論後，判決如左：
    主    文
原告之訴及假執行之聲請均駁回。
訴訟費用由原告負擔。
    事    實
甲、原告方面：
一、聲明：
（一）被告應給付原告新台幣（下同）五十六萬六千五百元，及自民國（下同）九十
      二年六月十七日起至清償之日止，按年息百分之五計算之利息。
（二）願供擔保，請准宣告假執行。
二、陳述：
    原告自八十年七月二十四日起受僱於被告公司，嗣因表現良好而昇任副課長之職
    務，詎被告公司之經理及副總經理竟於九十二年農曆年前後，數次要求原告自行
    離職以便其安插課長之職缺予他人，否則便將原告降調為專員。然原告於九十一
    年間方因表現優異而記小功一次，實無降調之理，經原告向被告公司董事長提出
    申訴後，被告公司董事長亦指示副總經理應再研究人事調動案，惟副總經理於當
    日即告知原告，人事案將維持不變，原告遂告知副總經理將再向董事長申訴，並
    將副總經理喝花酒之事告知董事長，被告公司副總經理因此指原告向伊恐嚇，並
    向管制中心作成紀錄。翌日，原告復將前開情事告知董事長，惟董事長表示該等
    行為於私人機關並無不妥。被告公司即於九十二年二月十九日以原告「重大行為
    不檢」為由，發布公告降調原告之職務，並於同年月二十八日發布原告自同年三
    月一日起降調為專員之公告，原告隨即於同年月二十七日向台北市勞工局提出申
    訴，並於同年三月十五日於協調時當場表示如不恢復原職位與薪資，原告即終止
    本件勞動契約，並請求被告公司應辦理資遣，然協調不成立，原告遂於同年四月
    三十日再以存證信函向被告公司確認終止本件勞動契約之意思表示，並於九十二
    年五月十六日辦理離職手續。因被告公司違法降調原告之職務，並片面減薪，係
    屬不依勞動契約給付工作報酬並違反勞動法令致有損害勞工權益，原告自得依勞
    動基準法第十四條第一項第五款、第六款終止雙方勞動契約，並依勞動契約請求
    被告給付同年三月份、四月份及五月份之短付薪資四萬三千九百六十七元（計算
    式詳如附表一）。又原告任職至九十二年三月十五日終止勞動契約為止，工作年
    資共計十一年十個月，離職前之平均工資為四萬四千一百五十九元，並依同法第
    十七條之規定請求被告給付資遣費五十二萬二千五百三十三元（計算式詳如附表
    二）。
三、證據：提出被告之公告、台北市勞工局勞資爭議申訴書、台北市勞工局勞資爭議
    案件協調會議記錄、存證信函、薪資單（均影本）等件為證，並訊問證人乙○○
    。
乙、被告方面：
一、聲明：
（一）原告之訴駁回。
（二）如受不利判決，願供擔保請准宣告免為假執行。
二、陳述：
    被告依法調整原告之職務，係本於公司行政權之安排，並未逼迫原告離職，原告
    主張被告「違反勞動法令致有損害勞工權益」、「不依勞動契約給付工作報酬」
    云云，應舉證證明。且原告自承欲以「副總經理喝花酒」之事威脅主管，顯係以
    不實之事恐嚇主管，違反被告公司工作規則第六十八條第十五款之規定，故被告
    將原告降調為專員，亦無不當。且本件原告既係自行終止勞動契約，自無由請求
    被告給付短付薪資及資遣費。
三、證據：提出被告公司工作規則一份為證。
    理      由
一、原告主張：其自八十年七月二十四日起受僱於被告公司，嗣並昇任副課長之職務
    ，詎被告公司之經理及副總經理竟分別於九十二年農曆年前後，數次要求原告自
    行離職以便其安插他人擔任課長職務，否即將原告降調為專員。然原告表現良好
    ，並無降調之理，故向被告公司董事長申訴，惟副總經理卻表示人事案將維持不
    變，原告遂告知將再向董事長申訴，並一併告知副總經理喝花酒之事，然副總經
    理卻因此指控原告向伊恐嚇，並向管制中心作成紀錄，復因此指原告「重大行為
    不檢」，違法降調原告之職務為專員，原告隨即向台北市勞工局提出申訴，並於
    同年三月十五日於協調時當場表示終止本件勞動契約，並請被告公司應辦理資遣
    ，再於同年四月三十日以存證信函向被告公司確認終止本件勞動契約，而於同年
    五月十六日辦理離職手續。因被告公司違法降調原告職務，並片面減薪，係屬不
    依勞動契約給付工作報酬並違反勞動法令致有損害勞工權益，爰依勞動契約請求
    被告給付同年三月份、四月份及五月份之短付薪資四萬三千九百六十七元，並依
    勞動基準法第十七條規定請求被告給付資遣費五十二萬二千五百三十三元。
二、被告則以：原告職務之調整係本於公司行政權之安排，被告並未逼迫原告離職，
    且原告自承確以「副總經理喝花酒」之事威脅主管，已違反被告公司工作規則第
    六十八條第十五款之規定，故被告將原告降調為專員，並無不當。且原告既係自
    行終止勞動契約，自無由請求被告給付短付薪資及資遣費等語，資為抗辯。
三、本件原告主張伊自八十年七月二十四日起受僱於被告公司擔任副課長之職務，每
    月基本薪資為二萬五千九百元、主管加給為七千八百七十五元，嗣於九十二年間
    遭被告公司降調原告之職務為專員，原告隨即向台北市勞工局提出申訴，並於同
    年三月十五日於協調時當場表示如不恢復原職位與薪資，原告即終止本件勞動契
    約，並請被告公司辦理資遣，復於同年四月三十日以存證信函向被告公司確認終
    止本件勞動契約，而於同年五月十六日辦理離職手續等語，業據原告提出被告公
    司之公告、台北市勞工局勞資爭議申訴書、台北市勞工局勞資爭議案件協調會議
    記錄、存證信函、薪資單（見本院簡易庭卷第九頁至第十六頁）等件為證，並為
    被告所不爭執，是原告前開之主張，應可信為真實。惟原告主張被告係違法降調
    伊之職務而片面減薪，伊得勞動基準法第十四條第五款、第六款規定終止契約，
    並請求被告給付短少之薪資及資遣費本息等情，則為被告所否認，並以前開情詞
    置辯。
四、經查原告主張被告公司之經理及副總經理分別於九十二年農曆年前後，數次要求
    原告自行離職以便其安插原告之課長職務予他人，否即將原告降調為專員云云，
    業經被告否認，並經其聲請訊問之證人丁○○到場證稱：「我不知道公司有要求
    他離職」（見本院卷第十三頁）等語，而原告就此於其有利之事實，復未舉他證
    以實其說，是原告主張被告公司要求伊自行離職云云，即無足取。至原告主張被
    告公司副總經理曾於九十一年四月間邀約同事喝花酒乙節，亦經證人丁○○證稱
    ：「是協理邀集，副總經理也有參加，另外邀了三位，包括我、原告、蔡微祥，
    我們先去吃飯，吃完飯後到ＫＴＶ唱歌，有小姐作陪，費用大家平均分攤。」（
    見本院卷前揭頁）等語，足見喝花酒乙事，並非被告公司副總經理出面邀約，而
    係被告公司協理邀集數名同事聚餐，並於餐敘後歡唱飲宴。況被告公司之副總經
    理縱使有參與同仁一起喝花酒之事實，亦不足據以證明原告所指副總經理就尚未
    發佈之人事調動案之安排處理上有何違法不當之處。而依被告公司工作規則第五
    十八條之規定，被告公司基於業務需要，本得依該條規定之原則隨時調動（見本
    院簡易庭卷第四八頁），依同規則第八十一條之規定，被告公司並設有「同仁信
    箱」以為溝通管道，同規則第八十二條復明定員工「申訴」之途徑與程序係：「
    得向上一級主管申訴」（見本院簡易庭卷第五五頁至第五六頁）。本件被告公司
    倘果有人事異動案，在尚未發布前，本屬被告公司基於經營業務之需而得為之行
    政安排，於公布之後，原告如確在異動名單上並對職務之調整有異議，自可依循
    「同仁信箱」尋求溝通或依前述公司工作規則向其上一級主管提出申訴，然原告
    捨此不為（見本院卷第十四頁），並自承伊屢次直接向被告公司董事長提出申訴
    ，並於副總經理表示人事調動案將維持原議時，即對副總經理表明將再次向董事
    長申訴並順告知副總經理喝花酒乙事（見本院卷第五頁），足見原告確係有以「
    將向董事長告知副總經理喝花酒乙事」要挾副總經理，意圖改變副總經理對人事
    案之決定至明。而副總經理亦因恐嚇而心生畏懼，始向被告公司之管制中心報備
    作成紀錄，故被告公司認原告此舉係向主管施加恐嚇，有重大行為不檢，亦與被
    告公司之工作規則第六十八條第十五款（即行為不檢）之規定相符。準此，被告
    公司於同年二月十九日以原告「重大行為不檢」為由，發布公告降調原告之職務
    ，並於同年月二十八日發布原告自同年三月一日起調降為專員之公告，即非無據
    。原告雖主張以工作規則八十二條規定，被告不可因原告申訴而將伊調職，且被
    告將原告從五等七級降到四等四級，違反工作規則七十一條規定云云，惟查本件
    原告自承伊未向公司提出申訴（見本院卷第十四頁），且被告亦非因原告申訴而
    將伊降職，是因原告有前開行為不檢之事由始為此降級處分，再觀之工作規則七
    十一條僅係關於獎懲如何計算之規定（見本院卷第五三頁），並無關於受懲處之
    員工不得由某職等降職至某職等之限制，是原告此部分之主張，仍無可取。
五、本件原告自承伊因不能接受被告公司降調伊之職務，旋即向台北市勞工局提出申
    訴，並於九十二年三月十五日協調時當場表示與被告終止本件勞動契約，並於九
    十二年五月十六日辦理離職手續（見本院卷第十四頁），並有存證信函（見本院
    簡易庭卷第十三頁至第十四頁）可稽，復為被告所不爭執，應可信實。惟被告公
    司既未違法降調原告之職務，一如前述，而原告在被調離主管職務後，薪資中即
    無主管加給一項，是被告亦未有片面減薪之事實。此外，原告並未舉證明被告公
    司有何不依勞動契約給付工作報酬、或違反勞動法令致有損害勞工權益之情事，
    是原告主張依勞動基準法第十四條第一項第五款、第六款終止本件勞動契約，並
    依勞動契約請求被告給付同年三月份、四月份及五月份之短付薪資四萬三千九百
    六十七元（計算式詳如附表一）及依勞動基準法第十七條之規定請求被告給付資
    遣費五十二萬二千五百三十三元（計算式詳如附表二），即屬無據，不應准許。
    本件原告之訴既不應准許，是其假執行之聲請，亦失所附麗，不應准許。
六、至兩造其餘之攻擊或防禦方法，及未經援用之證據，經本院斟酌後，認為均不足
    以影響本判決之結果，自無逐一詳予論駁之必要，併此敘明。
七、結論：本件原告之訴為無理由，依民事訴訟法第七十八條，判決如主文。
中      華      民      國    九十二    年      九      月      四      日
                                        勞工法庭法      官  林振芳
右為正本係照原本作成
如對本判決上訴，須於判決送達後廿日內向本院提出上訴狀
中      華      民      國    九十二    年      九      月      五      日
                                                書  記  官  葛映嵐


司法院資訊處製作；財團法人民間司法改革基金會備份。
